臺灣臺北地方法院刑事判決　　　　　　　　　　　　　九十二年度自字第四０三號
　　自　訴　人　甲○○○保險股份有限公司
　　兼　代表人　乙○○
　　右　二　人
　　共同代理人　丙○○　律師
　　被　　　告　丁○○
右列被告因妨害名譽案件，經自訴人提起自訴，本院判決如左：
    主  文
丁○○被訴民國玖拾壹年拾壹月間誹謗部分無罪。
其餘被訴部分自訴不受理。
    理  由
壹、無罪部分：
一、自訴意旨略以：被告丁○○原任職於自訴人甲○○○保險股份有限公司（下稱友
    聯公司），於民國（下同）八十九年十一月十七日自行簽請辭職並經正式核准在
    案，其明知並非被脅迫辭職之不實事項，竟於九十一年十一月十八日，發函予行
    政院之書函內，於主旨欄憑空杜撰稱：「‧‧‧乙○○及經理詐騙本人違反財政
    部所頒之法規應予懲處。‧‧‧」等語。又於同日寄予行政院院長電子信箱之電
    子信函捏造指稱：「‧‧‧如此踐踏法律之乙○○、陳義雄專門剋扣員工待遇違
    反勞基法，並任意解雇員工之惡行罪證確鑿；‧‧‧尤其乙○○為國民黨之中央
    委員，是國民黨的敗類，搞垮國民黨的兇手，‧‧‧」等語。復於同日發函予財
    政部之書函，亦虛構相同之內容，且於該函之附件即聯合報九十一年十月十七日
    剪報旁邊空白處，杜撰而捏造填註下列文字：「乙○○、陳義雄詐騙本人，在向
    其嚴正交涉後，乙○○立即非法解雇本人，並下令逼迫本人辭職，這兩個壞蛋，
    實在壞到極點，他仗著財大氣粗胡作非為，偏偏本人不信邪一定要Ｋ他到底，否
    則這種社會敗類危害社會，製造失業之社會問題。」等語，不斷以不實之傳述捏
    造事實，以圖毀損自訴人友聯公司及乙○○之名譽，因認被告涉有刑法第三百十
    條第二項、第一項之加重誹謗罪嫌云云。
二、按犯罪事實應依證據認定之，無證據不得認定犯罪事實；又不能證明被告犯罪者
    ，應諭知無罪之判決，刑事訴訟法第一百五十四條第二項、第三百零一條第一項
    分別定有明文。另按刑法第三百十條第二項加重誹謗罪之構成要件，須行為人意
    圖散佈於眾，而將足以毀損他人名譽之事，著為文字或繪成圖畫，散發或傳布於
    大眾始足當之，如僅告知特定人或向特定機關陳述，即與犯罪構成要件不符。
. 三、本件自訴人認被告涉有前揭犯行，無非係以被告於九十一年十一月十八日發函
至
    行政院及財政部之陳情書函二份及發至行政院院長電子信箱之電子郵件一紙為其
    論據（本院卷第五八至六九頁參照）。訊據被告固不否認曾寄發上開書函及電子
    郵件，惟堅決否認有何誹謗自訴人犯行，辯稱：伊於上開書函中所指摘者均屬真
    實，並非虛構或捏造；伊僅就相關事實向有關機關提出檢舉，並無散佈於眾之意
    圖等語。經查：本件被告之所以撰寫上開文字，係就其所謂友聯公司及其代表人
    乙○○對其詐騙一事，向相關單位進行檢舉及陳情，並無另為散發或傳布大眾得
    知之行為，且自訴人亦係因財政部發函關切其與被告間之勞資爭議處理情形，始
    知悉本件誹謗事實，有財政部九十一年十二月二十六日台財保字第０九一００六
    九００九號函在卷可稽（本院卷第十六頁參照），足徵被告並無散布於眾之意圖
    及行為，核諸前揭說明，自難認被告所為已該當於刑法上誹謗罪之構成要件。
四、綜上所述，自訴人認被告所涉有之誹謗犯行，因被告所為尚未該當於刑法上誹謗
    罪之構成要件，自難繩之以被告誹謗罪之罪責，此外復查無其他積極證據足資證
    明被告有何誹謗之犯行，既不能證明被告犯罪，核諸前揭說明，自應為被告無罪
    之諭知。
貳、自訴不受理部分：
一、自訴意旨略以：被告丁○○於八十九年十二月間教唆公司同仁許祐祥，假冒客戶
    某交通公司名義捏造事故，以存證信函向公司表達不滿，藉圖引發爭議，製造公
    司之困擾，而指摘或傳述足以毀損他人名譽之事，足以損害友聯公司之名譽及信
    用。又被告另於九十年四月十三日意圖散佈於眾，散佈文字，以被告本人所寫「
    致台南友聯同仁公開信」張貼在該分公司各處不特定第三人得以見聞之處所，其
    內容略以：「台南友聯業績不好，乃向本人打主意詐騙本人由台產公司辦理資遣
    ‧‧‧乙○○、陳義雄二人涉嫌不法，均是共犯‧‧‧」等不實事項，足以毀損
    自訴人公司及乙○○本人之名譽及公司之信用，因認被告涉有刑法第三百零九條
    第一項公然侮辱及第三百十條第二項、第一項加重誹謗罪嫌云云。
二、按告訴乃論之罪，已逾告訴期間者，應諭知不受理之判決，此並為自訴程序所準
    用，刑事訴訟法第三百四十三條、第三百零三條第三款分別定有明文。次按告訴
    乃論之罪，其告訴應自得為告訴人之人知悉犯人之時起，於六個月內為之，為同
    法第二百三十七條第一項所明定。又按刑法第三百零九條第一項公然侮辱罪及第
    三百十條第二項、第一項加重誹謗罪，須告訴乃論，刑法第三百十四條亦有明文
    規定。
三、經查，自訴人自訴被告涉有上開犯行，固有其所提九十年一月十五日寄與被告之
    存證信函影本一紙及同年四月十三日張貼於自訴人台南分公司之公開信影本一份
    在卷足憑（本院卷第七、十三至十五頁參照），惟基此亦足證自訴人至遲於九十
    年四月十三日即知悉被告之犯行，其竟遲至九十二年五月二十三日始向本院提起
    自訴，有自訴狀上之本院收狀戳可查，自訴人雖謂被告此部分之誹謗犯行，與上
    開無罪部分之誹謗犯行，係基於概括犯意為之，具有連續犯之關係，惟查被告此
    二次犯行（八十九年十一月十七日、九十年四月十三日）與上開無罪犯行（九十
    一年十一月間）間，相隔已一年七月有餘，尚難認被告係基於概括犯意所為，是
    自訴人此部分所認尚有未恰。此部分犯行顯已逾告訴期間，揆之首開說明，自應
    諭知不受理之判決。
參、據上論斷，應依刑事訴訟法第三百四十三條、第三百零一條第一項、第三百零三
    條第三款，判決如主文。
中      華      民      國      九十三    年      五    月      十八    日
                          臺灣臺北地方法院刑事第十五庭
                                          審判長法  官  周祖民
                                                法  官  黃雅君
                                                法  官  薛中興
右正本證明與原本無異
如不服本判決應於送達後十日內向本院提出上訴狀
                                                書記官  王黎輝
中      華      民      國      九十三    年      五    月      十八    日
